【裁判字號】    96,上易,3052
【裁判日期】    970131
【裁判案由】    傷害等
【裁判全文】
臺灣高等法院刑事判決                96年度上易字第3052號
上  訴  人  臺灣士林地方法院檢察署檢察官
被      告  甲○○
上列上訴人因被告傷害等案件，不服臺灣士林地方法院96年度易
字第1254號，中華民國96年10月26日第一審判決（聲請簡易判決
處刑案號：臺灣士林地方法院檢察署96年度調偵字第91號），提
起上訴，本院判決如下：
    主  文
上訴駁回。
    事  實
一、甲○○與乙○○分別為位於臺北市○○區○○路二九八號「
    湯世代」溫泉餐廳之廚師及外場服務生。甲○○於民國九十
    六年二月十日中午某時許，在上址廚房內，因不滿乙○○未
    將客戶要求暫緩出菜之事記入點菜單內，而與乙○○發生爭
    執，甲○○竟憤而基於公然侮辱之犯意，以「幹你老爸、幹
    你娘、老雞巴（均臺語）」等足以貶損名譽之言詞侮罵乙○
    ○，使當時在場之李盈運、綽號「阿仁」等廚師及在餐廳內
    之其他不特定人，得以共見共聞。嗣乙○○不堪受辱，繼之
    與甲○○爭吵，甲○○竟另基於普通傷害之犯意，至廚房口
    處，徒手揮擊乙○○左臉頰，並掐住乙○○頸部等處，致乙
    ○○受有左側顳側（太陽穴）皮下瘀腫約三乘三公分、頸部
    擦傷約三乘一公分等傷害。
二、案經乙○○訴由臺北市政府警察局北投分局報請臺灣士林地
    方法院檢察署檢察官偵查後聲請簡易判決處刑，臺灣士林地
    方法院士林簡易庭認不宜以簡易判決處刑，簽移同法院刑事
    庭改以通常程序審理。
    理  由
一、證據能力部分：
  (一)按被告以外之人於審判外之陳述，雖不符刑事訴訟法第一百
    五十九條之一至第一百五十九條之四之規定，然經當事人於
    審判程序同意作為證據，法院審酌該言詞陳述作成時之情況
    ，認為適當者，亦得為證據，刑事訴訟法第一百五十九條之
    五第一項定有明文；當事人、代理人或辯護人於法院調查證
    據時，知有刑事訴訟法第一百五十九條第一項不得為證據之
    情形，而未於言詞辯論終結前聲明異議者，視為有前項之同
    意，同法條第二項定有明文。經查：告訴人乙○○於警詢中
    所為之供述，其性質固為審判外之陳述而屬傳聞證據，惟被
    告甲○○就上揭證人於審判外之供述，於本院準備及審理程
    序時均不爭執該等供述之證據能力，且迄於本院言詞辯論終
    結前復未聲明異議（本院卷二三頁、三○頁背面），而本院
    審酌其陳述作成時之情況，並無違法取證之瑕疵，本院亦認
    以之作為證據為適當，揆諸上開規定，上揭證人於審判外之
    警詢陳述，自有證據能力。
  (二)次按刑事訴訟法第一百五十八條之三規定：「證人、鑑定人
    依法應具結而未具結者，其證言或鑑定意見，不得作為證據
    」所謂「依法應具結而未具結者」，係指檢察官或法官依刑
    事訴訟法第一百七十五條之規定，以證人身分傳喚被告以外
    之人到庭作證，或雖非以證人身分傳喚到庭，而於訊問調查
    過程中，轉換為證人身分為調查時，此時其等供述之身分為
    證人，則檢察官、法官自應依本法第一百八十六條有關具結
    之規定，命證人供前或供後具結，其陳述始符合第一百五十
    八條之三之規定，而有證據能力。若檢察官或法官非以證人
    身分傳喚訊問時，其身分既非證人，即與「依法應具結」之
    要件不合，縱未命其具結，純屬檢察官或法官調查證據職權
    之適法行使，當無違法可言。而前揭不論係本案或他案在檢
    察官面前作成未經具結之陳述筆錄，係屬被告以外之人於偵
    查中向檢察官所為之陳述，本質上屬於傳聞證據，基於保障
    被告在憲法上之基本訴訟權，如已經法院傳喚到庭具結而為
    陳述，並經被告之反對詰問，前揭非以證人身分而在檢察官
    面前未經具結之陳述筆錄，除顯有不可信之情況者外，得為
    證據。又非以證人之身分在審判中之陳述筆錄，倘該被告以
    外之人已經法院以證人身分傳喚到庭並經具結作證，且由被
    告為反對詰問，該未經具結之陳述筆錄因屬審判上之陳述，
    自有證據能力；不能因陳述人未經具結，即一律適用本法第
    一百五十八條之三之規定，排除其證據能力（最高法院九十
    六年度台上字第三五二七號判決意旨參照）。經查：告訴人
    乙○○，非以證人身分而係以告訴人身分，於檢察官訊問時
    所為之供述，其身分既非證人，即與「依法應具結」之要件
    不合，縱未命其具結，純屬檢察官調查證據職權之適法行使
    ，當無違法。況上開證人於原審審理程序中業以證人身分具
    結而為陳述，並經被告之反對詰問（原審卷二三至二七頁）
    ，衡諸上開判決意旨，其在檢察官前未經具結之陳述，同有
    證據能力。
二、訊據被告甲○○固坦承與乙○○於上開時、地因出菜問題發
    生口角爭執，惟矢口否認有何公然侮辱及傷害之犯行，辯稱
    ：係乙○○先往廚房內丟杯子、煙灰缸，伊出去係拉住乙○
    ○手部阻止乙○○繼續丟物品，伊並無以三字經辱罵乙○○
    ，亦無出手毆打乙○○云云。經查：
  (一)被告於上開、時地以「幹你老爸、幹你娘、老雞巴」等臺語
    辱罵乙○○等情，業據證人乙○○於警詢、偵查及原審審理
    時證述綦詳（臺灣士林地方法院檢察署九十六年度偵字第三
    五六六號偵卷六至八頁，同署九十六年度調偵字第九十一號
    偵卷四、五頁，原審卷二三至二七頁）。且被告與證人乙○
    ○於當日在廚房內確有因客人出菜問題大聲發生爭執等情，
    亦經證人即當日在場之廚師李盈運於原審審理時結證屬實（
    原審卷二九頁）。另本案係於九十六年二月十日中午之營業
    時間內發生，且證人乙○○、李盈運及被告於原審審理時均
    稱該發生爭執之廚房內除被告外，另有證人李盈運及綽號「
    阿仁」等廚師在場（原審卷一四、一五、二六、三一頁），
    則該處為不特定人及特定多數人得以自由進出之場所，是被
    告上開辱罵證人乙○○之詞，當足使不特定人或特定多數人
    得以共見共聞，自屬公然狀態無疑。
  (二)再證人乙○○對於被告如何毆打其左臉頰及掐住頸部等情，
    亦經其於警詢及原審審理時證述明確（第三五六六號偵卷六
    至八頁，原審卷二三至二六頁），綜觀證人乙○○上開於警
    詢及原審審理時所為之陳述，不論遭被告毆打之順序、部位
    及雙方站立位置、出手情形等節，均能指述甚詳，並互核一
    致。且證人乙○○於同日至臺北市立聯合醫院驗傷時，即檢
    出其左側顳側（太陽穴）有皮下瘀腫約三乘三公分、頸部擦
    傷有約三乘一公分之傷害等情，有臺北市立聯合醫院出具之
    甲種診斷書在卷足佐（第三五六六號偵卷一二頁）。證人乙
    ○○所受之前述傷勢，亦與其所稱遭被告毆打之部位相符，
    適足證明所言非虛。
  (三)至證人李盈運於原審審理時雖證稱：「沒有看到被告與乙○
    ○有肢體衝突、被告亦無口出三字經罵乙○○」等語（原審
    卷二九、三○頁），然查：
  1.證人李盈運與被告間雖無親屬及雇傭等情誼關係，然證人李
    盈運於原審審理時亦證稱：「伊與被告現仍為同事，在廚房
    內被告比較資深」等語（原審卷二七、三一頁），是其所為
    之證述，即有維護、偏頗被告之虞，前揭有利於被告之證述
    ，是否可信，尚有疑義。再被告於原審審理時供稱：「於乙
    ○○丟杯子、煙灰缸時，伊有與乙○○發生拉扯」（原審卷
    三四頁），於本院同供承「伊有與乙○○發生拉扯，並有抓
    乙○○之頸部」（本院卷二三頁、三一頁背面），證人李盈
    運所證情節已與被告供述不符；況證人李盈運於原審尚證稱
    ：「伊在廚房內與被告距離約一、二步」（原審卷三一頁）
    。衡情李盈運與被告間僅距離一、二步之遙，對於乙○○與
    被告間究竟有無肢體衝突一節，應知之甚詳，然證人李盈運
    竟證述未見及被告與乙○○有何肢體衝突云云，是此部分所
    述，與常情不合，難以採信。
  2.另證人李盈運又證稱：「有聽聞被告與證人乙○○很大聲在
    講一件事、內容不太記得，應該是為了客人出菜之事」（原
    審卷二九頁）。然其既不能聽聞被告與乙○○間之爭執內容
    ，何能於原審審理時明確證稱被告並無以三字經辱罵證人乙
    ○○，且所證與被告於本院供稱「伊承認與乙○○對罵之過
    程，不會有好話」等語（本院卷二三頁），顯然不符，是證
    人李盈運此部分之證述，亦有矛盾，且與實情未符，無從憑
    採。綜上，證人李盈運前揭有利被告之證述，既有前述之瑕
    疵，而無從據為被告有利之認定。
  (四)另被告辯稱：係乙○○先丟杯子、煙灰缸等物，伊始拉住乙
    ○○手部及抓住其頸部，伊並無以三字經辱罵乙○○云云。
    然查，證人乙○○於警詢及原審審理時均未指稱被告有強拉
    其手部之犯行，且乙○○至醫院驗傷亦查無手部有何傷勢，
    反於其左側顳側（太陽穴）有皮下瘀腫約三乘三公分、頸部
    擦傷有約三乘一公分之傷害，該等受傷情況復與證人乙○○
    於警詢時指訴被告之暴行相符，是被告所辯係拉住乙○○手
    部云云，不足採信。另證人李盈運於原審證稱：「乙○○將
    杯子、煙灰缸往地上砸，好像有要威嚇之意思」（原審卷三
    二頁），參諸當日證人乙○○與在場之證人李盈運及綽號「
    阿仁」等廚師並未發生爭執，證人乙○○於丟杯子、煙灰缸
    前，茍未遭被告毆打或辱罵，則證人乙○○何庸無故為此行
    徑以威嚇被告，是被告前開所辯，有避重就輕之嫌，不足採
    信。
  (五)綜上各節，被告確有於公然處所以鄙語辱罵告訴人乙○○，
    復另以徒手毆打乙○○致其受傷之情。本件事證明確，被告
    犯行洵堪認定，應依法論科。
三、論罪理由：
    核被告甲○○所為，係犯刑法第三百零九條第一項之公然侮
    辱罪及同法第二百七十七條第一項之普通傷害罪。被告所犯
    上開二罪間，犯意各別，構成要件不同，應予以分論併罰。
四、原審以事證明確，適用刑事訴訟法第四百五十二條、第二百
    九十九條第一項前段，刑法第三百零九條第一項、第二百七
    十七條第一項、第四十一條第一項前段、第五十一條第六款
    、刑法施行法第一條之一等規定，並審酌被告之犯罪動機、
    手段、造成損害，及其犯後態度，未與被害人達成和解等一
    切情狀，就公然侮辱及傷害二罪分別量處拘役二十日及三十
    日；復敘明被告之犯罪時間均係在九十六年四月二十四日以
    前，並依中華民國九十六年罪犯減刑條例規定，就前揭宣告
    刑分別減為拘役十日及十五日，並定其應執行之刑及諭知以
    新臺幣一千元為易科罰金之折算標準等情，其認事用法尚無
    違誤，量刑亦屬妥適。檢察官依告訴人之請求以被告僅因細
    故對告訴人為傷害及侮辱之行為，造成告訴人精神損害，且
    雙方並未達成和解，原審量刑過輕等語提起上訴。惟按關於
    刑之量定，係實體法上賦予法院得為自由裁量之事項，倘其
    未有逾越法律所規定之範圍，或濫用其權限，即不得任意指
    摘為違法。經查原判決既已審酌被告犯罪之動機、手段、所
    造成之損害，及其犯後態度、未與被害人達成和解等一切情
    狀，依職權而為刑罰之量定，經核尚無違法或顯然失當之情
    形，況告訴人就所受傷害及精神損害部分，業已另循附帶民
    事訴訟程序求償，是檢察官上訴指摘原審法院量刑過輕，為
    無理由，應予駁回。
據上論斷，應依刑事訴訟法第三百六十八條，判決如主文。
本案經檢察官王壬貴到庭執行職務。
中    華    民    國    97    年    1     月    31    日
                  刑事第十八庭審判長法  官  溫耀源
                                    法  官  周政達
                                    法  官  段景榕
以上正本證明與原本無異。
不得上訴。
                                    書記官  陳靜姿
中    華    民    國    97    年    1     月    31    日
附錄：本案論罪科刑法條全文
刑法第277條第1項
傷害人之身體或健康者，處 3 年以下有期徒刑、拘役或 1 千元
以下罰金。
刑法第309條第1項
公然侮辱人者，處拘役或 3 百元以下罰金。


司法院資訊處製作；財團法人民間司法改革基金會備份。
